【裁判字號】    90,交易,78
【裁判日期】    900418
【裁判案由】    業務過失傷害
【裁判全文】
臺灣桃園地方法院刑事判決                            九十年度交易字第七八號
    公  訴  人  臺灣桃園地方法院檢察署檢察官
    被      告  乙○○
右列被告因業務過失傷害案件，經檢察官提起公訴（九十年度偵字第六八號），本院
判決如左：
    主  文
乙○○從事業務之人，因業務上之過失傷害人，處拘役伍拾日，如易科罰金，以參佰
元折算壹日。
    事  實
一、乙○○係位於新竹縣竹北市○○路○○路一三三○號廣益峰企業有限公司之司機
    ，以載運貨物為業，為從事駕駛業務之人，於民國八十九年七月十七日十七時二
    十分許，駕駛車牌號碼Ｘ五－三三二一號廂型貨車，載運貨物至桃園縣中壢市○
    ○路五十七號前，欲將該車倒車進入弘揚路五十七號騎樓下貨時，理應注意汽車
    倒車時，應顯示倒車燈光或手勢後，謹慎緩慢後倒，並應注意其他車輛及行人，
    而依當時情形，又無不能注意之情形，竟疏於注意及此，未注意其它車輛之行向
    ，貿然倒車，適有甲○○騎乘車牌號碼ＧＪＤ－七五一號重型機車，沿弘揚路由
    實踐路往中山東路方向行駛，亦疏未注意車前狀況，並隨時採取必要安全措施，
    致甲○○騎乘之機車與乙○○之貨車發生擦撞，甲○○因之受有左上肢、下肢多
    處擦傷之傷害。
二、案經甲○○訴由桃園縣警察局中壢分局報告台灣桃園地方法院檢察署檢察官偵查
    起訴。
    理  由
一、訊據被告乙○○固對於在右揭時、地與被害人甲○○所騎乘之機車發生擦撞之事
    實坦承不諱，惟矢口否認伊有過失，辯稱：當時伊只準備要倒車，車子在靜止狀
    態，是甲○○騎乘之機車自行撞到伊的車子，伊不知道有何過失云云。惟查：（
    一）右揭事實，業據告訴人甲○○指訴綦詳，且被告於警訊時亦供稱：當時伊之
    車牌號碼Ｘ五－三三二一號廂型貨車，係載運貨物至桃園縣中壢市○○路五十七
    號前，要將該車倒車進入騎樓下時，第一次倒車未成，車子再往前調整車身時，
    調整完後正準備第二次倒退，還未啟動，甲○○騎乘車牌號碼ＧＪＤ－七五一號
    重型機車，就撞上伊之車子車頭，當時其之車子，是有佔用半個車道等情（見偵
    卷第三頁正、反面），嗣雖改稱：其所駕駛廂型貨車車子是靜止的云云（本院九
    十年四月四日筆錄），然參以被告乙○○於告訴人甲○○於車禍發生當日（八十
    九年七月十七日），於就醫後，向派出所報案後，被告亦坦認係其倒車不慎因而
    擦撞車牌號碼ＧＪＤ－７５１號重型機車等情，亦據被告供述在卷（同上偵卷）
    ，復按當事人事後翻異案發當初之陳述，依經驗法則，案發當時之供述較少權衡
    利害得失或受他人干預，比之事後翻異之詞，自較為可採，即所謂「案重初供」
    之原則，是自以被告於警訊中之供詞較為可採。此外，並有並有道路交通事故調
    查報告表及現場照路況片四幀、華陽醫院出具診斷證明書附卷可稽。（二）汽車
    倒車時，應顯示倒車燈光或受手勢後，謹慎緩慢後倒，並應注意其他車輛及行人
    ，道路交通安全規則第一百十條第二款定有明文。被告駕車自應遵守上開規定，
    而依當時路況並無不能注意之情事，亦有上開調查報告表在卷足稽，被告顯無不
    能注意之情事，詎其竟疏於注意，因而肇事，致告訴人甲○○受有左上肢、下肢
    多處擦傷之傷害。而告訴人騎乘機車雖亦疏未依道路交通安全規則第九十四條第
    三項之規定，注意車前狀況，並隨時採取必要安全措施，而與被告所駕駛而正在
    倒車之車牌號碼Ｘ五－三三二一號廂型貨車發生擦撞，而與有過失，亦同為本件
    車禍肇事之原因；惟按刑法上所謂之「過失」，係指行為人雖非故意，但按其情
    節應注意，並能注意，而不注意者而言，被害人即告訴人賴榮生雖與有過失，仍
    無法減免行為人在不超越社會相當性之範圍應有之注意義務，且刑事責任係對於
    反社會行為所加之公之制裁，不若民事責任係專以填補損害為目的，因此並無允
    許依過失相抵之理論，而消長已發生之刑事責任之餘地，是本件被告仍難辭其過
    失之責。而告訴人因本件車禍致受前開所述之傷害，已如前述，是被告之過失行
    為與告訴人之受傷間，具有相當因果關係。（三）被告雖聲請傳喚證人王淑慧證
    明甲○○當時之車述部近二、三十公里，及其所言係真實的等情，然右揭事實已
    臻明確，且被告亦供稱其不能確定證人王淑慧是否有目擊案發經過，是本院認無
    再行傳喚證人王淑慧之必要，併此敘明。又被告雖提出其上開箱型貨車車損照片
    ，以證明其車子亦受有損害，然此亦僅能證明被告之上開車輛亦有損害，其可依
    法主張其權利，並無法解免於上開過失犯行。又被告所提出之重光醫院九十年三
    月二十一日診斷證明書，其上登載病名：急性痛風，與本件被告之業務過失傷害
    犯行並無直接之關聯性，不足以作為有利於被告之認定。縱上所述，事證明確，
    被告之過失犯行，洵堪認定。
二、按刑法上所謂「業務」，乃指其本人直接所選擇生活上之地位而言（最高法院二
    十年上字第七八九號判例參照），查被告以貨車載送貨物為業，業據其供述在卷
    ，其駕車行為，係有反覆繼續性而對人之身體、生命有危險性之行為，則其於從
    事送貨途過程中，因過失與他人擦撞，致人受傷。核被告所為，係犯刑法第二百
    八十四條第二項前段之業務過失傷害罪。又查被告行為後，原刑法第四十一條易
    科罰金之規定，業於九十年一月四日經立法院三讀修正通過，嗣於同年月十日經
    總統公布施行在案，依修正後刑法第四十一條第一項前段規定，犯最重本刑為「
    五」年以下有期徒刑以下之刑之罪，而受六月以下有期徒刑或拘役之宣告，因身
    體、教育、職業、家庭之關係或其他正當理由，執行顯有困難，得以一元以上三
    元以下折算一日，易科罰金。經與修正前舊法相較，以新法之規定有利於被告，
    按諸刑法第二條第一項前段之規定，自應適用修正後刑法第四十一條有關易科罰
    金之規定。爰審酌被告之過失程度、所生之危害、被害人對於本件車禍之發生亦
    與有過失、及犯後態度等一切情狀，量處如主文所示之刑，並諭知諭科罰金之折
    算標準，以資懲儆。
據上論斷，應依刑事訴訟法第二百九十九條第一項前段，刑法第二條第一項前段、第
二百八十四條第二項前段、修正後刑法第四十一條第一項前段，罰金罰鍰提高標準條
例第一條前段、第二條，判決如主文。
本案經檢察官黃文明到庭執行職務。
中      華      民      國       九十     年      四      月    十八    日
                                臺灣桃園地方法院刑事第四庭
                                      法  官    邱滋杉
右正本證明與原本無異。
如不服本判決，應於判決送達後十日內向本院提出上訴狀( 應附繕本 )，上訴於
臺灣高等法院。
                                      書記官    周巧屏
中      華      民       國      九十     年      四     月   二十五    日
附論罪科刑依據之法條：
刑法第二百八十四條
因過失傷害人者，處六月以下有期徒刑、拘役或五百元以下罰金。致重傷者，處一年
以下有期徒刑、拘役或五百元下罰金。
從事業務之人，因業務之過失傷害人者，處一年以下有期徒刑、拘役或一千元以下罰
金。致重傷者，處三年以下有期徒刑、拘役或二千元以下罰金。


司法院資訊處製作；財團法人民間司法改革基金會備份。
